臺灣臺北地方法院刑事判決　　　　　　　 100年度訴字第35號
公　訴　人　臺灣臺北地方法院檢察署檢察官
被　　　告　高崇文
上列被告因偽造文書等案件，經檢察官提起公訴（九十九年度偵
字第二八○○三號），被告於本院準備程序中就被訴事實為有罪
之陳述，經告知簡式審判程序之旨，並聽取公訴人及被告之意見
後，本院合議庭認為適宜由受命法官獨任進行簡式審判程序而裁
定改由受命法官獨任進行簡式審判程序審理，判決如下：
    主      文
高崇文共同行使偽造公文書，足以生損害於公眾及他人，處有期
徒刑壹年壹月。
扣案之偽造「台灣台北地方法院檢察署監管科書記官陳德明」服
務證壹張、ＳＩＭ卡貳枚（門號各為0000000000號、
0000000000號）、「台北地檢署監管科收據」壹張、
「臺灣臺北地方法院檢察署刑事傳票」上之「臺灣臺北地方法院
檢察署印」公印文壹枚、「檢察官吳文正」印文壹枚、「書記官
康敏郎」印文壹枚及未扣案之偽造「臺灣臺北地方法院檢察署印
」公印貳枚、「檢察官吳文正」印章壹枚、「書記官康敏郎」印
章壹枚均沒收。
    事實及理由
一、本案犯罪事實除引用如附件所示之起訴書之記載外，另補充
    記載如下：高崇文、姓名年籍不詳綽號「小陳」之成年男子
    及其等所屬詐騙集團之成年成員共同基於詐欺取財、行使偽
    造特種文書、行使偽造公文書及僭行公務員職權之犯意聯絡
    而為本案犯行。該詐騙集團之某成年成員持先前於不詳時、
    地所偽造之「臺灣臺北地方法院檢察署印」公印、「檢察官
    吳文正」印章、「書記官康敏郎」印章，於不詳時、地擅自
    蓋用於偽造「臺灣臺北地方法院檢察署刑事傳票」上，以表
    示該傳票為臺灣臺北地方法院檢察署所製作，足以生損害於
    臺灣臺北地方法院檢察署、吳文正及康敏郎；並由小陳持先
    前詐騙集團於不詳時、地所偽造之另枚「臺灣臺北地方法院
    檢察署印」公印蓋用於「台北地檢署監管科收據」之公文書
    上，以表示該收據係由臺北地檢署所製作之公文書。高崇文
    於取款時出示偽造「台灣台北地方法院檢察署監管科書記官
    陳德明」服務證而行使，冒充臺灣臺北地方法院檢察署書記
    官僭行財產扣押之公務員職權，足以生損害於臺灣臺北地方
    法院檢察署就其所屬人員管理及職務執行之正確性暨陳德明
    。
二、證據名稱：
(一)被告高崇文之自白。
(二)告訴人馬景賢之指訴。
(三)偽造之「臺灣臺北地方法院檢察署刑事傳票」影本、照片。
(四)扣案之偽造「台灣台北地方法院檢察署監管科書記官陳德明
    」服務證、ＳＩＭ卡二枚（門號各為0000000000
    號、0000000000號）、「台北地檢署監管科收據
    」。
三、論罪科刑之法律適用：
(一)按所謂文書，乃以文字或符號為一定之意思表示，具有存續
    性，以為法律上或社會生活上重要事項之證明者而言，故不
    論係影本或原本，若有上述文書之性質，均屬文書之範疇。
    次按刑法上所稱之公文書，係指公務員職務上製作之文書。
    若由形式上觀察文書之製作人為公務員且文書之內容係就公
    務員職務上之事項所製作，即使該偽造之公文書上所載製作
    名義機關不存在或該文書所載之內容並非該管公務員職務上
    所管轄，惟社會上一般人無法辨識而仍有誤信其為真正之危
    險時，仍難謂其非公文書。而刑法上所稱之公印或公印文，
    係專指表示公署或公務員資格而言，即俗稱大印與小官印及
    其印文（最高法院二十二年上字第一九○四號、六十九年臺
    上字第六九三號判例意旨參照），又公印文之形式凡符合印
    信條例規定之要件而製頒，無論為印、關防、職章、圖記，
    如足以表示其為公務主體之同一性者，均屬之（最高法院八
    十九年度臺上字第三一五五號判決意旨參照）。查本案偽造
    之「台北地檢署監管科收據」，係冒用公署名義所為之文書
    ，縱其中該文書之製作名義機關「監管科」係屬虛構，惟依
    上揭說明仍屬公文書。至該收據上所蓋用之「臺灣臺北地方
    法院檢察署印」及「臺灣臺北地方法院檢察署刑事傳票」上
    所蓋用之「臺灣臺北地方法院檢察署印」，因均係表示公務
    機關或機關長官資格及其職務之印信，自屬公印文而均為偽
    造之公印所蓋印。至「檢察官吳文正」印文、「書記官康敏
    郎」印文，並非表示公務機關或機關長官資格及其職務之印
    信所蓋印，應屬普通印文而為偽造之印章所蓋印。又行使影
    本，作用與原本相同，偽造公文書後，持以行使其影本，偽
    造之低度行為為高度之行使行為所吸收，應論以行使偽造公
    文書罪（最高法院七十年臺上字第一一○七號判例意旨參照
    ）。本案偽造刑事傳票之公文書，雖係經傳真予告訴人收受
    ，惟依上開見解，仍應認係行使偽造公文書罪，而行使上述
    偽造之公文書，自足以生損害於司法文書之公信力。
(二)「台灣台北地方法院檢察署監管科書記官陳德明」服務證，
    係用以表示服務之證書，依司法院院解字第三九一八號解釋
    關於偽造在某機關任職證件應成立刑法第二百十二條罪之見
    解，係屬特種文書，持以行使，自足生損害於臺灣臺北地方
    法院檢察署管理所屬人員及職務執行之正確性暨陳德明，是
    核被告所為，係犯刑法第二百十六條、第二百十一條行使偽
    造公文書罪、第三百三十九條第一項、第三項之詐欺取財未
    遂罪、第一百五十八條第一項僭行公務員職權罪、第二百十
    六條、第二百十二條行使偽造特種文書罪。偽造印章、公印
    、並蓋印於偽造公文書上，為偽造公文書之階段行為，不另
    論罪。偽造特種文書、偽造公文書之低度行為，分別為行使
    偽造特種文書、行使偽造公文書之高度行為所吸收，均不另
    論罪。被告、姓名年籍不詳綽號小陳之成年男子及其等所屬
    詐騙集團成員間，就上開犯行，有犯意聯絡及行為分擔，應
    論以共同正犯。又持上揭偽造之公文書、特種文書、冒充公
    務員行使公務員職權而向告訴人詐騙財物之行為，就社會一
    般通念，應僅認為只有一個行使偽造公文書、特種文書、冒
    充公務員行使公務員職權而向告訴人詐騙財物未遂之行為，
    立法雖將牽連犯規定刪除，惟若將上開行為評價為法律犯罪
    概念之數行為，而予以併合處罰，將難契合人民感情，是宜
    認係出於一個犯意，實行一個犯罪行為，而侵害國家、社會
    及個人法益，且該當於行使偽造公文書、特種文書、冒充公
    務員行使職權及詐欺取財未遂罪之犯罪構成要件，係一行為
    觸犯數罪名，為想像競合犯，依刑法第五十五條規定，應從
    一重之行使偽造公文書罪處斷。
(三)爰審酌被告前未曾因犯罪受刑之宣告，有臺灣高等法院被告
    前案紀錄表在卷可按，品行尚可，然其不思循正途賺取報酬
    ，反參加詐騙集團，共同假司法機關之名，擬利用告訴人對
    司法案件偵辦程序不熟悉，施用詐術詐騙告訴人，嚴重戕害
    司法機關威信，惡性非輕，但未詐得金錢即遭警查獲，被告
    今仍在大學就學中，有學生證影本在卷可按，兼衡被告之犯
    罪動機、目的、手段、參與犯罪之程度，暨被告犯罪後已坦
    承犯行等一切情狀，量處如主文所示之刑。
(四)扣案之偽造「台灣台北地方法院檢察署監管科書記官陳德明
    」服務證一張、ＳＩＭ卡二枚（門號各為00000000
    00號、0000000000號）、「台北地檢署監管科
    收據」一張，為該詐騙集團所有而提供予被告犯本案之罪所
    用之物，業據被告供陳在卷，爰依刑法第三十八條第一項第
    二款之規定宣告沒收（因偽造之「台北地檢署監管科收據」
    業已沒收，其上之偽造「臺灣臺北地方法院檢察署印」公印
    文自無庸重複宣告沒收）。至「臺灣臺北地方法院檢察署刑
    事傳票」，業已行使交付告訴人，為告訴人所有，該文件自
    不得沒收，惟其上偽造之「臺灣臺北地方法院檢察署印」公
    印文一枚、「檢察官吳文正」印文一枚、「書記官康敏郎」
    印文一枚，依刑法第二百十九條之規定，不問屬於犯人與否
    ，應予宣告沒收。又偽造之「臺灣臺北地方法院檢察署印」
    公印二枚（本院按：卷內該刑事傳票、收據上之「臺灣臺北
    地方法院檢察署印」公印文自肉眼觀之即可得悉非同一公印
    所蓋用）、「檢察官吳文正」印章一枚、「書記官康敏郎」
    印章一枚，係小陳或詐騙集團成員供本案犯罪所用之物，雖
    未扣案，惟並無證據證明業已滅失，依刑法第二百十九條規
    定併予宣告沒收。
四、另本案為適用簡式審判程序之案件，依刑事訴訟法第三百十
    條之二之規定，此有罪判決書之製作，準用刑事訴訟法第四
    百五十四條之規定，附此敘明。
據上論斷，應依刑事訴訟法第二百七十三條之一第一項、第二百
九十九條第一項前段、第三百十條之二、第四百五十四條第一項
，刑法第二十八條、第一百五十八條第一項、第二百十六條、第
二百十一條、第二百十二條、第三百三十九條第一項、第三項、
第五十五條、第三十八條第一項第二款、第二百十九條，刑法施
行法第一條之一第一項、第二項前段，判決如主文。
本案經檢察官葉雅婷到庭執行職務
中    華    民    國   100    年    1     月    31    日
                  刑事第十一庭  法  官  黃紹紘
以上正本證明與原本無異。
如不服本判決應於收受送達後十日內向本院提出上訴書狀，並應
敘述具體理由；其未敘述上訴理由者，應於上訴期間屆滿後二十
日內向本院補提理由書（均須按他造當事人之人數附繕本）「切
勿逕送上級法院」。告訴人或被害人如對於本判決不服者，應具
備理由請求檢察官上訴，其上訴期間之計算係以檢察官收受判決
正本之日期為準。
                                書記官  許婉如
中    華    民    國   100    年    1     月    31    日
附錄本案論罪科刑所犯法條全文
刑法第一百五十八條
冒充公務員而行使其職權者，處三年以下有期徒刑、拘役或五百
元以下罰金。
冒充外國公務員而行使其職權者，亦同。
刑法第二百十一條
偽造、變造公文書，足以生損害於公眾或他人者，處一年以上七
年以下有期徒刑。
刑法第二百十二條
偽造、變造護照、旅券、免許證、特許證及關於品行、能力服務
或其他相類之證書、介紹書，足以生損害於公眾或他人者，處一
年以下有期徒刑、拘役或三百元以下罰金。
刑法第二百十六條
行使第二百十條至第二百十五條之文書者，依偽造、變造文書或
登載不實事項或使登載不實事項之規定處斷。
刑法第三百三十九條
意圖為自己或第三人不法之所有，以詐術使人將本人或第三人之
物交付者，處五年以下有期徒刑、拘役或科或併科一千元以下罰
金。
以前項方法得財產上不法之利益或使第三人得之者，亦同。
前二項之未遂犯罰之。
附件：
臺灣臺北地方法院檢察署檢察官起訴書
                                     99年度偵字第28003號
    被      告  高崇文  男  19歲（民國○○年○月○○日生）
                        身分證統一編號：Ｚ000000000號
                        住桃園縣平鎮市○○路50巷20號5樓
                        （現羈押於臺灣臺北看守所）
    選任辯護人  謝清晰律師
                劉育志律師
                姚念林律師
上列被告因詐欺案件，業經偵查終結，認應提起公訴，茲將
犯罪事實及證據並所犯法條分敘如下：
        犯  罪  事  實
一、高崇文明知真實姓名、年籍不詳，綽號「小陳」之成年男子
    所屬之詐欺集團，係從事假冒檢警人員，以假造公文詐騙財
    物之不法行為，為賺取報酬，乃應允加入，並與「小陳」等
    人共同基於行使偽造公文書、行使偽造特種文書及意圖為自
    己不法之所有之犯意聯絡，先由該詐欺集團所屬成員於不詳
    時、地持偽造之「臺灣臺北地方法院檢察署印」之印章，分
    別在偽造之「臺灣臺北地方法院檢察署刑事傳票」、「台北
    地檢署監管科收據」之公文書上加蓋偽造之印文，偽造上開
    公文書2件後，由該詐欺集團成員於民國99年12月9日上午12
    時許，冒充警察、檢察官以電話佯稱馬景賢國民身分證遺失
    遭盜用為由，要求馬景賢繳交新臺幣（下同）80萬元；同年
    月10日，詐騙集團成員復傳真上開偽造之「臺灣臺北地方法
    院檢察署刑事傳票」公文書予馬景賢而行使之，足生損害於
    臺灣臺北地方法院檢察署執行公務之正確性。嗣因馬景賢家
    人發覺有異報警處理，同年月15日12時許，詐騙集團成員復
    以電話聯繫馬景賢，馬景賢經警指示配合與詐騙集團成員相
    約在新北市○○區○○路、中央一街公園內交付款項，同日
    15時25分許，小陳駕車搭載高崇文前往上開指定地點，迨高
    崇文攜帶於同年月14日上午以換貼照片之方式而偽造之「台
    灣台北地方法院檢察署監管科書記官陳德明」識別證及上開
    偽造之「台北地檢署監管科收據」負責出面取款時，為警當
    場查獲而未遂。並扣得偽造之「台北地檢署監管科收據」、
    「台灣台北地方法院檢察署監管科書記官陳德明」」識別證
    及行動電話2支（搭配0000000000、0000000000門號）。「
    小陳」則駕車逃離現場。
二、案經馬景賢訴由新北市政府警察局新店分局報告偵辦。
        證  據  並  所  犯  法  條
一、證據清單及待證事實：
┌──┬─────────────┬─────────────────┐
│編號│證據名稱                  │待證事實                          │
├──┼─────────────┼─────────────────┤
│ 1  │被告高崇文之自白。        │全部犯罪事實。                    │
├──┼─────────────┼─────────────────┤
│ 2  │告訴人馬景賢之指訴。      │全部犯罪事實。                    │
├──┼─────────────┼─────────────────┤
│ 3  │偽造之「臺灣臺北地方法院檢│佐證被告所屬之詐欺集團成員偽造特許│
│    │察署刑事傳票」、「台北地檢│文書及行使偽造公文書。            │
│    │署監管科收據」等公文書2紙 │                                  │
│    │、「臺灣臺北地方法院檢察署│                                  │
│    │監管科書記官陳德明」識別證│                                  │
│    │。                        │                                  │
├──┼─────────────┼─────────────────┤
│ 4  │扣案之行動電話2支。       │被告以該等行動電話與詐騙集團成員連│
│    │                          │繫之事實。                        │
└──┴─────────────┴─────────────────┘
二、按公文書係指公務員職務上製作之文書，刑法第10條第3項
    定有明文；而刑法上偽造文書罪，係著重於保護公共信用之
    法益，即使該偽造文書所載名義製作人實無其人，而社會上
    一般人仍有誤信其為真正文書之危險，仍難阻卻犯罪之成立
    ，最高法院54年度臺上字第1404號判例參照。經查，上開偽
    造文書，係以檢察署監管科之名義製作，雖實際上並無此等
    單位，然其內容均與犯罪偵查、執行等事項有關，核與法務
    部、檢察署之業務相當，且一般人苟非熟知法務體系及檢察
    組織，尚不足以分辨該單位是否實際存在，仍有誤信該等文
    書為公務員職務上所製作之真正文書之危險，揆諸前開說明
    ，堪認為偽造公文書無訛。是核被告所為，係犯刑法第216
    條、第211條之行使偽造公文書罪嫌、第216條、第212條之
    行使偽造特種文書罪嫌、第339條第3項、第1項之詐欺取財
    未遂罪嫌及第158條第1項冒充公務員而行使其職權罪嫌。被
    告與「小陳」及其所屬之詐騙集團成員間，有犯意聯絡及行
    為分擔，請論以共同正犯。被告前開偽造公印文之行為，為
    偽造公文書之階段行為；偽造公文書及偽造特種文書之低度
    行為，應為其行使偽造公文書及行使偽造特種文書之高度行
    為所吸收，均不另論罪。又被告行使偽造公文書、行使偽造
    特種文書、冒充公務員而行使其職權及詐欺取財未遂等罪間
    ，係以一行為觸犯數罪名，為想像競合犯，請依刑法第55條
    從一重論以行使偽造公文書罪嫌。至偽造之「臺灣臺北地方
    法院檢察署刑事傳票」、「台北地檢署監管科收據」等公文
    書2紙、「台灣台北地方法院檢察署監管科書記官陳德明」
    識別證及行動電話2支，為被告所屬犯罪集團所有，且係供
    共同犯罪所用之物，併請依刑法第38條第3項前段、第1項第
    2款之規定宣告沒收之；偽造之「臺灣臺北地方法院檢察署
    印」印文2枚，請依刑法第219條之規定宣告沒收之。
三、依刑事訴訟法第251條第1項提起公訴。
    此  致
臺灣臺北地方法院
中    華    民    國    99    年    12    月    29    日
                              檢 察 官  施 宣 旭
本件正本證明與原本無異
中    華    民    國   100    年    1     月    5     日
                              書 記 官  鄭 福 祥
附錄本案所犯法條全文
中華民國刑法第216條：
（行使偽造變造或登載不實之文書罪）
行使第 210 條至第 215 條之文書者，依偽造、變造文書或登載
不實事項或使登載不實事項之規定處斷。
中華民國刑法第211條：
（偽造變造公文書罪）
偽造、變造公文書，足以生損害於公眾或他人者，處 1 年以上
7 年以下有期徒刑。
中華民國刑法第339條第3項、第1項：
（普通詐欺罪）
意圖為自己或第三人不法之所有，以詐術使人將本人或第三人之
物交付者，處 5 年以下有期徒刑、拘役或科或併科 1 千元以下
罰金。
以前項方法得財產上不法之利益或使第三人得之者，亦同。
前二項之未遂犯罰之。
中華民國刑法第158條：
（僭行公務員職權罪）
冒充公務員而行使其職權者，處 3 年以下有期徒刑、拘役或 5
百元以下罰金。
冒充外國公務員而行使其職權者，亦同。